---
title: "Análisis de Conglomerados en Gestantes"
author: gRUPO 4
date: "2025-07-10"
format:  html
editor: visual
---

# INTEGRANTES

-   Canchari Gutierrez Marcela Mabel

-   Serrano Ccahuay Maricielo

-   Donayre Castillo Mateo Jesus

-   Enciso Ccorahua Caleb

-   Bravo zapata maria fernanda

-   Leyhuacc cabrera Ander

-   Marroquin Quispe Diana

    # Carga de librerías y datos

```{r}
library(tidyverse)
library(cluster)
library(factoextra)
library(readr)

# Cargar el dataset
#CARGAR LOS DATOS
setwd("D:/Documents/Desktop/PRACTICA_CALIFICADA1-2/Dataset_para_los_estudiantes")
# Vista general
glimpse(bajo_peso)
summary(bajo_peso)
# Selección de variables para el clustering
bajo_peso_clustering <- bajo_peso %>%
  select(edad_madre, peso_madre, visitas_medicas, partos_prematuros) %>%
  drop_na()
# Escalamiento de las variables seleccionadas
bajo_peso_scaled <- scale(bajo_peso_clustering)
# Aplicar k-means clustering
set.seed(123)
k <- 3
km_res <- kmeans(bajo_peso_scaled, centers = k, nstart = 25)

# Asignar los clústeres al dataset original filtrado
bajo_peso_clustered <- bajo_peso %>%
  filter(complete.cases(select(., edad_madre, peso_madre, visitas_medicas, partos_prematuros))) %>%
  mutate(cluster = factor(km_res$cluster))


```

# Pre-procesamiento de los datos

Seleccionamos variables numéricas relevantes para el análisis: edad, peso de la madre, número de visitas médicas y número de partos prematuros. También convertimos variables categóricas como el tabaquismo en variables numéricas si se desea incluirlas.

```{r}
# Ver resumen por clúster
bajo_peso_clustered %>%
  group_by(cluster) %>%
  summarise(
    edad_madre = mean(edad_madre, na.rm = TRUE),
    peso_madre = mean(peso_madre, na.rm = TRUE),
    visitas_medicas = mean(visitas_medicas, na.rm = TRUE),
    partos_prematuros = mean(partos_prematuros, na.rm = TRUE),
    n = n()
  )


```

# Determinación del número óptimo de clústeres

Utilizamos el método del **codo** (elbow method) y el método de la **silhouette** para identificar el número ideal de clústeres.

```{r}
# Método del codo
fviz_nbclust(bajo_peso_scaled, kmeans, method = "wss") +
  labs(title = "Número óptimo de clústeres - Método del Codo")

# Método silhouette
fviz_nbclust(bajo_peso_scaled, kmeans, method = "silhouette") +
  labs(title = "Número óptimo de clústeres - Silhouette")
```

# Aplicación del algoritmo k-means

Se procede con el número óptimo de clústeres definido (por ejemplo, k = 3).

```{r}
set.seed(123)
k <- 3
km_res <- kmeans(bajo_peso_scaled, centers = k, nstart = 25)

# Agregar clústeres al dataset original
bajo_peso_clustered <- bajo_peso %>%
  filter(complete.cases(bajo_peso_clustering)) %>%
  mutate(cluster = factor(km_res$cluster))
```

# Visualización de los clústeres

```{r}
fviz_cluster(km_res, data = bajo_peso_scaled,
             ellipse.type = "norm",
             palette = "jco",
             ggtheme = theme_minimal())
```

# Interpretación de los resultados

Se identificaron tres conglomerados de gestantes según sus características clínicas. La interpretación de estos grupos se puede realizar analizando los promedios de cada variable dentro de cada clúster:

```{r}
bajo_peso_clustered %>%
  group_by(cluster) %>%
  summarise(
    edad_madre = mean(edad_madre, na.rm = TRUE),
    peso_madre = mean(peso_madre, na.rm = TRUE),
    visitas_medicas = mean(visitas_medicas, na.rm = TRUE),
    partos_prematuros = mean(partos_prematuros, na.rm = TRUE),
    n = n()
  )

```

Los clústeres muestran diferencias claras entre las gestantes con mayor o menor número de partos prematuros, visitas médicas o variaciones en el peso materno. Estos patrones pueden servir para diseñar intervenciones más específicas.

# Conclusiones

El análisis de conglomerados permitió identificar subgrupos homogéneos de gestantes en función de variables clínicas clave. Este tipo de análisis puede ser útil para segmentar a las pacientes y personalizar medidas de prevención para el bajo peso neonatal.

Se recomienda integrar más variables (como tabaquismo, hipertensión, raza) y considerar métodos como clustering jerárquico o DBSCAN para explorar diferentes estructuras en los datos.

```{r}
fviz_cluster(km_res, data = bajo_peso_scaled,
             ellipse.type = "norm",
             palette = "jco",
             ggtheme = theme_minimal())

```
